【裁判字號】    96,易,2401
【裁判日期】    970124
【裁判案由】    詐欺
【裁判全文】
臺灣士林地方法院刑事判決              96年度易字第2401號
公  訴  人  臺灣士林地方法院檢察署檢察官
被      告  丙○○
                    （另案現於臺灣臺北監獄執行中）
上列被告因詐欺案件，經檢察官提起公訴（96年度偵字第6902、
6281號），被告於準備程序中就被訴事實為有罪之陳述，本院合
議庭裁定由受命法官獨任依簡式審判程序審理，並判決如下：
    主  文
丙○○幫助意圖為自己不法之所有，以詐術使人將本人之物交付
，累犯，處有期徒刑肆月，如易科罰金，以新臺幣壹仟元折算壹
日，減為有期徒刑貳月，如易科罰金，以新臺幣壹仟元折算壹日
。
    事  實
一、丙○○於民國（以下同）91年間因施用毒品案件，經本院判
    處有期徒刑10月確定，於93年間因贓物案件，經臺灣板橋地
    方法院判處有期徒刑3 月確定，上開二罪接續執行，於94
    年1 月9 日縮刑期滿執行完畢。詎仍未悔改，雖預見交付存
    摺予不熟識之他人使用，可能被犯罪集團作為詐欺被害人之
    提、匯款工具，仍不違其本意，基於幫助詐欺之犯意，於95
    年7 月下旬，在不詳地點，將其所開立彰化商業銀行士林分
    行之00000000000000號、士林後港郵局之00000000000000號
    （起訴書誤載為000000000000號）帳戶之存摺、提款卡及密
    碼，以換取吸食第一級毒品海洛因為代價，交付予綽號阿水
    姓名年籍不詳之成年男子，該男子實際上乃係某詐騙集團成
    員。該詐騙集團遂先於95年8 月2 日以寄邀請函方式，向乙○○詐稱抽獎抽中，致乙○○陷於錯誤，而於95年8 月3 日
    匯款新臺幣（以下同）721,000 元（起訴書誤載為421,000
    元）至上開丙○○士林後港郵局帳戶內，嗣乙○○發覺有異
    ，始知受騙；又於95年8 月10日打電話向甲○○佯稱抽中彩
    券40萬港幣，致甲○○陷於錯誤，於同日匯款54,000元至上
    開丙○○彰化商業銀行士林分行帳戶內，惟因該帳戶已被列
    為警示帳戶，故款項退回而不遂，嗣經甲○○發覺有異，始
    知受騙。
二、案經乙○○訴由臺中市警察局第三分局報告臺灣臺中地方法
    院檢察署檢察官呈請臺灣高等法院檢察署檢察長核轉及甲○○訴由臺北市政府警察局士林分局報告臺灣士林地方法院檢
    察署檢察官偵辦起訴。
    理  由
一、上揭犯罪事實，業據被告丙○○於本院審理時坦承不諱，核
    與證人即被害人乙○○於警詢中之指述、證人即被害人甲○○於警詢及偵查中證述之情節相符，並有丙○○彰化商業銀
    行士林分行之00000000000000號及士林後港郵局之00000000
    000000號帳戶之開戶資料及往來明細、彰化銀行士林分行96
    年10月17日彰士字第0962249 號函附卷可稽，復有被害人乙○○提出之臺灣銀行匯出匯款回條聯影本2 紙、被害人甲○○提出之郵政跨行匯款申請書影本1 紙在卷可參，是本案事
    證已臻明確。又按金融存款帳戶，係作為存戶個人財產保管
    之用，與存戶之存摺、提款卡及密碼相結合，其專屬性、私
    密性甚高，除非本人或與本人具密切之關係者，難認有何理
    由可自由流通使用該存摺、印鑑章、提款卡及密碼，而一般
    人亦均應有妥為保管存摺、印鑑章、提款卡及密碼，以防止
    被他人冒用之認識，縱有特殊情況偶有將存摺、印鑑章、提
    款卡及密碼交付他人之需，亦必深入瞭解其用途後再行提供
    使用，此為吾人日常生活經驗與事理；且觀諸現今社會上，
    詐騙者蒐購人頭帳戶，持以作為詐欺取財犯罪所得掩飾之用
    ，常有所聞，出售帳戶予非親非故之人，受讓人可能持以從
    事詐欺犯罪，已屬人盡皆知之事，被告丙○○為年逾4 旬之
    成年人，堪信其具有相當之智識及社會經驗，對於其個人所
    有2 個金融機構之帳戶之存摺、提款卡及密碼等物，應同一
    般人均具妥善且謹慎為保管、使用該等文件及證件之注意程
    度，且被告丙○○於本院審理時亦供述其有預見該取得金融
    帳戶資料之人恐將利用其金融機構帳戶做壞事，其竟於95
    年7 月下旬將上開2 個金融機構帳戶之存摺、提款卡及密碼
    等資料交予綽號阿水姓名年籍不詳之男子，作為上開詐欺取
    財犯罪使用，顯不違反其本意，其幫助他人犯詐欺取財罪之
    不確定故意至明，則被告幫助犯詐欺取財之犯行堪以認定，
    應依法論科。
二、核被告丙○○所為，係犯刑法第339 條第1 項之詐欺取財罪
    。被告對詐欺正犯提供帳戶資以助力，但並未參與詐欺犯罪
    行為之實行，應屬幫助他人實行犯罪行為，為幫助犯，爰依
    刑法第30條第2 項規定減輕其刑。再上開詐欺集團以事實欄
    所示之詐欺手法，詐得乙○○財物，再行提領一空，應屬既
    遂；又以抽中港幣40萬之詐術，詐騙被害人甲○○匯款54,0
    00元，惟因該帳戶已被列為警示帳戶而退回款項，應屬未遂
    ；則上開詐欺集團之2 次詐欺取財犯行，雖屬犯意個別，惟
    被告係以一提供帳戶之幫助行為，同時幫助詐欺集團詐得前
    揭被害人財物，係一行為而觸犯1 個幫助詐欺取財既遂罪、
    1 個幫助詐欺取財未遂罪，為想像競合犯，應從一重之幫助
    詐欺取財既遂罪處斷。又被告有如事實欄所載之前科執行情
    形，此有臺灣高等法院被告前案紀錄表在卷可參，其於前案
    有期徒刑執行完畢後，5 年內故意再犯本件有期徒刑以上之
    罪，為累犯，應依刑法第47條第1 項規定加重其刑。爰審酌
    被告因一時失慮，提供帳戶供他人從事詐財犯行，增加被害
    人尋求救濟之困難，助長詐欺犯罪之氣焰，並危害財產交易
    安全及擾亂金融秩序，惟被告於本院審理中坦承犯行，犯後
    態度尚稱良好等一切情狀，量處如主文所示之宣告刑，並諭
    知易科罰金之折算標準。又被告所犯上開犯行，時間在96年
    4 月24日之前，合應依中華民國九十六年罪犯減刑條例第2
    條第1 項第3 款之規定，減其宣告刑2 分之1 ，亦如主文所
    示，並諭知易科罰金之折算標準。
據上論斷，依刑事訴訟法第273 條之1 第1 項、第299 條第1 項
前段，刑法第339 條第1 項、第3 項、第30條第2 項、第47條第
1 項、第41條第1 項前段，刑法施行法第1 條之1 第1 項、第2
項前段，中華民國九十六年罪犯減刑條例第2 條第1 項第3 款、
第7 條，判決如主文。
本案經檢察官徐名駒到庭執行職務。
中    華    民    國    97    年    1    月    24    日
                  刑事第一庭法  官  林清吉
以上正本證明與原本無異。
如不服本判決，應於收受送達後10日內向本院提出上訴書狀，其
未敘述上訴之理由者並得於提起上訴後20日內向本院補提理由書
（均須按他造當事人之人數附繕本）。
                            書記官  張茹茵
中    華    民    國    97    年    1    月    24    日
附錄本件論罪科刑法條全文：
中華民國刑法第339條
（普通詐欺罪）
意圖為自己或第三人不法之所有，以詐術使人將本人或第三人之
物交付者，處5 年以下有期徒刑、拘役或科或併科1 千元以下罰
金。
以前項方法得財產上不法之利益或使第三人得之者，亦同。
前二項之未遂犯罰之。


司法院資訊處製作；財團法人民間司法改革基金會備份。
